臺灣基隆地方法院刑事判決　　　　　　　 94年度易字第425號
公　訴　人　臺灣基隆地方法院檢察署檢察官
被　　　告　丙○○
上列被告因業務侵占案件，經檢察官提起公訴（94年度偵字第67
6 號），被告並為有罪陳述，本院合議庭乃裁定由受命法官獨任
以簡式審判程序進行審理，並判決如下：
    主  文
丙○○連續意圖為自己不法之所有，而侵占對於業務上所持有之
物，處有期徒刑拾月。緩刑年。
    事  實
一、緣丙○○曾為「福威航運有限公司」（下稱福威公司；負責
    人王再生）派駐在基隆港區（碼頭）之挖土機司機兼現場挖
    土機調度員，負責在碼頭現場為福威公司保管、調度挖土機
    暨代理福威公司發放薪資予現場作業司機、結清碼頭作業之
    相關項款，而為從事業務之人。乃丙○○於任職福威公司期
    間，竟因自己在外積欠賭債，而萌生意圖為自己不法所有之
    概括犯意，先於民國93年12月10日，以修繕挖土機為名，委
    請廣達板車公司不知情之司機蕭仁宗，將福威公司所有，停
    放在基隆港西岸第27 號碼頭，由其代保管之PC130-5型、40
    649號挖土機1部，拖運至基隆港西岸第29號碼頭外停放，再
    以變易持有為所有之意思，將上開挖土機以新臺幣（下同）
    300,000 元代價出售予不知情之陳秀蘭，嗣則由陳秀蘭再轉
    讓予不知情之鍾雨騰；繼而於93年12月24日，藉相同名目，
    先、後委請不知情之蕭仁宗及藍波板車公司不知情之司機廖
    生吉，將福威公司所有，停放在基隆港東岸第21號碼頭，由
    其代保管之PC120-5型、33336 號挖土機1部，以接力方式先
    拖運至基隆港東岸第9 號碼頭外停放，再拖運至臺北縣泰山
    鄉○○○路旁，旋以變易持有為所有之意思，將上開挖土機
    以500,000 元代價出售予不知情之廖金村；末則於94 年1月
    11 日，將其因職務上代福威公司持有之司機丁○○薪資50,
    000元、挖土機修繕費24,885元及碼頭相關油費13,200 元、
    15,000元，總計103,085 元，以變易持有為所有之意思，予
    以侵吞入己，並花用一空，而連續以此方式侵占福威公司所
    有之上開挖土機2部暨現款103,085元得逞。嗣丁○○因93年
    12月薪資未能獲償而轉向福威公司查詢，福威公司遂報警究
    辦，員警乃於獲報後，循線查知上情，並追回PC120-5型、3
    3336號挖土機1部（業已發還福威公司）。
二、案經被害人福威公司訴由內政部警政署基隆港務警察局移送
    臺灣基隆地方法院檢察署檢察官偵查起訴。
    理  由
壹、程序事項
    本案被告丙○○所犯者非為死刑、無期徒刑、最輕本刑為三
    年以上有期徒刑之罪或高等法院管轄第一審案件，其於準備
    程序進行中，先就被訴事實為有罪之陳述，經告知其簡式審
    判程序之旨，並聽取公訴人、被告之意見後，本院業已依刑
    事訴訟法第二百七十三條之一第一項規定，裁定由受命法官
    獨任以簡式審判程序進行本案之審理。
貳、實體事項
一、前揭事實業據被告丙○○於本院審理時坦承不諱，並據證人
    甲○○（告訴人福威公司會計小姐）、丁○○於本院審理時
    ；證人陳秀蘭、廖金村於警詢及偵查中；證人蕭仁宗、廖生
    吉於警詢中證述明確，且有進口報單2 紙（上開挖土機2 部
    為告訴人福威公司所有）、廣達板車公司請款單1 份（PC13
    0-5 型、40649 號挖土機1 部，於93年12月10日，自基隆港
    西岸第27號碼頭拖運至基隆港西岸第29號碼頭外，嗣即未曾
    再經拖回港區；PC120-5 型、33336 號挖土機1 部，於93年
    12月24日，自基隆港東岸21號碼頭拖運至基隆港東岸9 號碼
    頭外，嗣即未曾再經拖回港區）、偵查卷第36頁、第37頁所
    示之挖土機買賣契約書2 紙（被告分別將上開挖土機2 部出
    售予陳秀蘭、廖金村）、偵查卷第39頁所示之讓渡證書1 紙
    （陳秀蘭業將PC130-5 型、40649 號挖土機1 部出售予案外
    人鍾雨騰）、福威公司轉帳傳票暨應付憑單各1 紙（被告於
    94年1 月11日，為告訴人福威公司保管持有司機丁○○薪資
    50,000元、挖土機修繕費24,885元及碼頭相關油費13,200元
    、15,000元，總計103,085 元）、贓物認領保管單1 紙（PC
    120-5 型、33336 號挖土機1 部業經告訴人福威公司領回）
    在卷可稽，堪認被告自白與事實相符，可以採信。綜上，本
    案事證明確，被告業務侵占之犯行，堪可認定，應依法論科
    。
二、核被告所為，係犯刑法第三百三十六條第二項之業務侵占罪
    。被告前後3 次業務侵占犯行，時間緊接，手法相類，所犯
    復係構成要件相同之罪名，顯係基於概括犯意而反覆為之，
    為連續犯，應依刑法第五十六條規定，以一罪論，並加重其
    刑。本案遭被告侵占之客體，雖經起訴書誤繕為「上開挖土
    機2 部經變賣後之所得價款」，然此業據蒞庭檢察官於不變
    動其社會基礎事實之前提下，更正為如本院認定之前揭事實
    即「上開挖土機2 部」（參見本院準備程序筆錄），本於檢
    察一體之原則，自應以蒞庭檢察官所當庭更正者，為本案起
    訴所指之侵占客體；另被告侵占告訴人福威公司現款103,08
    5 元之部分，固非起訴書所載之犯罪事實所能概括，惟此部
    分與起訴所指之被告侵占上開挖土機2 部之犯行間，顯有連
    續犯之裁判上一罪關係，已如前述，依審判不可分之原則，
    自亦為起訴效力之所及，而為本院所應併予審理。本院審酌
    被告不思以正當方式換取金錢，妄想以此不勞而獲，觀念偏
    差，委無可取，兼之破壞與告訴人福威公司之信賴關係，暨
    被告犯罪動機、手段、告訴人福威公司所受損害等一切情狀
    ，量處如主文所示之刑。
三、被告前未曾受有期徒刑以上刑之宣告，此有臺灣高等法院被
    告前案紀錄表在卷可參，本次純因一時失慮，致罹刑典，犯
    後復已深表悔悟，戮力賠償告訴人福威公司所受損害（侵占
    上開挖土機2 部之部分，業經被告以600,000 元與告訴人福
    威公司達成庭外和解，並由被告如數給付，參見檢察官訊問
    筆錄暨本院準備程序筆錄），而取得告訴人福威公司之諒解
    ，經此科刑教訓，信當知所警惕，而無再犯之虞，因認所受
    刑之宣告，以暫不執行為適當，爰併宣告緩刑三年，以勵來
    茲，用啟自新。
據上論斷，應依刑事訴訟法第二百七十三條之一第一項、第二百
九十九條第一項前段，刑法第五十六條、第三百三十六條第二項
、第七十四條第一款，罰金罰鍰提高標準條例第一條前段，判決
如主文。
本案經檢察官乙○○到庭執行職務。
中　　華　　民　　國　　94　　年　　11　　月　　16　　日
                  刑事第三庭法  官　王慧惠
以上正本證明與原本無異。
對於本件判決如有不服，應於收受送達後10日內，向本院提出上
訴書狀，上訴於臺灣高等法院，並按他造當事人之人數附具繕本
。
中　　華　　民　　國　　94　　年　　11　　月　　16　　日
                            書記官　王一芳
附錄論罪法條：
刑法第336條第2項：
對於業務上所持有之物，犯前條第1項之罪者，處6月以上5年以
下有期徒刑，得併科3千元以下罰金。
